【裁判字號】    98,訴,2047
【裁判日期】    981231
【裁判案由】    所得稅法
【裁判全文】
臺北高等行政法院裁定
                                      98年度訴字第2047號
原      告  昊柏企業有限公司
代  表  人  甲○○
被      告  財政部臺灣省北區國稅局
代  表  人  乙○○
                          送達.
上列當事人間所得稅法事件，原告提起行政訴訟，本院裁定如下
：
    主  文
原告之訴駁回。
訴訟費用由原告負擔。
    理  由
一、按行政訴訟法第4 條第1 項規定：「人民因中央或地方機關
    之違法行政處分，認為損害其權利或法律上之利益，經依訴
    願法提起訴願而不服其決定，或提起訴願逾三個月不為決定
    ，或延長訴願決定期間逾二個月不為決定者，得向高等行政
    法院提起撤銷訴訟。」；第5 條規定：「（第1 項）人民因
    中央或地方機關對其依法申請之案件，於法令所定期間內應
    作為而不作為，認為其權利或法律上利益受損害者，經依訴
    願程序後，得向高等行政法院提起請求該機關應為行政處分
    或應為特定內容之行政處分之訴訟。（第2 項）人民因中央
    或地方機關對其依法申請之案件，予以駁回，認為其權利或
    法律上利益受違法損害者，經依訴願程序後，得向高等行政
    法院提起請求該機關應為行政處分或應為特定內容之行政處
    分之訴訟。」，準此，人民提起撤銷訴訟，須以經過訴願為
    其前提；提起課予義務訴訟，須依法先向行政機關提出申請
    ，經否准後，亦須經過訴願程序。倘未踐行前述前置程序，
    遽行提起行政訴訟，自非法之所許。是如有逕行起訴者，應
    認其不備起訴要件，應依行政訴訟法第107 條第1 項第10款
    後段規定裁定駁回之。
二、緣本件原告民國91至94年度股東可扣抵稅額帳戶變動明細申
    報表，原列報分配股利總額所含之可扣抵稅額皆為0 元，被
    告初查以其91至93年度全年股利分配彙總資料申報書載明分
    配屬87年度或以後年度盈餘所含之可扣抵稅額為新臺幣（下
    同）243,000 元、191,400 元及256,500 元，94年度以其申
    報股利憑單所含之可扣抵稅額189,981 元，依書面審查分別
    暫行核定243,000 元、191,400 元、256,500 元及189,981
    元。嗣被告查得原告自87至93年度之帳載稅後累積盈餘為負
    數，並無盈餘可供分配，乃重行核定91年至94年度分配股利
    總額所含之可扣抵稅額皆為0 元，並核定各該年度超額分配
    可扣抵稅額243,000 元、191,400 元、256,500 元及189,98
    1 元，應補稅額分別為243,000 元、191,400 元、256,500
    元及189,981 元。原告不服，循序提起行政救濟，經本院以
    98年4 月23日97年度訴字第2860號判決駁回，原告不服，提
    起上訴，經本院以上訴逾期為由駁回原告之訴，並於98年6
    月1 日確定在案。另原告95年度股東可扣抵稅額帳戶變動明
    細申報表，列報分配股利總額所含之可扣抵稅額0 元，被告
    以其申報股利憑單所含之可扣抵稅額132,150 元，其87至94
    年帳上累積盈餘113,134 元，於提列法定盈餘公積11,313元
    後，核算可供分配之盈餘101,821 元，又原告分配股利淨額
    所適用之稅額扣抵比率，超過規定比率33.33 ﹪，致分配予
    股東之可扣抵稅額132,150 元，超過其應分配之可扣抵稅額
    33,940元，核定超額分配可扣抵稅額98,210元。原告不服，
    主張其每年營利事業所得稅均被被告認定為賺錢，既然賺錢
    當然可以分配股利，不應補徵稅款云云，申經被告復查決定
    略以，依原告87至94年度營利事業所得稅結算申報書及核定
    資料查核，其稅後盈餘分別為負388,200 元、負586,944 元
    、560,959 元、194,847 元、負46,659元、104,141 元、負
    3,888 元及279,316 元，經查原告94年度資產負債表帳載依
    商業會計法計算之累積盈餘113,572 元（詳原處分卷第124
    頁），依所得稅法第66條之6 、公司法第232 條規定及財政
    部89年12月5 日台財稅第0890457965號函釋意旨，其95年間
    辦理盈餘分配時，於提列法定盈餘公積11,357元後，僅有股
    利102,215 元可供分配，原告違反規定致超額分配，重行核
    定超額分配可扣抵稅額98,082元（132,150 －102,215 ×33
    .33 ﹪），原告不服，亦循序提起行政救濟，經本院以其起
    訴不合法，於98年8 月27日以98年度簡字第371 號裁定駁回
    原告之訴，並於98年9 月29日確定。
三、茲原告復於98年9 月8 日向本院起訴請求：(一)被告應將移送
    強制執行在案5 張稅單，請逕向板橋執行署撒回新莊國稅局
    。(二)訴願決定及原處分均撤銷。理由則稱：新莊國稅局把已
    審核完成的原告申報書，隨意更正，讓原告莫名其妙多5 張
    稅單，請被告從執行處撤回共5 張稅單云云。核其訴訟型態
    應屬課予義務之訴及撤銷之訴，姑不論原告實體上有無理由
    ，及是否同一事件等疑義，揆諸前開說明，其各該請求均未
    經訴願程序，故本件訴訟自難認為合法，應予駁回。
四、依行政訴訟法第107 條第1 項第10款、第104 條、民事訴訟
    法第95條、第78條，裁定如主文。
中    華    民    國    98    年    12    月   31     日
                       臺北高等行政法院第四庭
                               審判長法  官  黃  本  仁
                                     法  官  陳  秀  
                                     法  官  李  玉  卿
上為正本係照原本作成。
如不服本裁定，應於送達後10日內向本院提出抗告狀（須按他造
人數附繕本）。
中    華    民    國    98    年    12    月   31     日
                                     書記官  陳  又  慈


司法院資訊處製作；財團法人民間司法改革基金會備份。
